【裁判字號】    98,消債更,54
【裁判日期】    990412
【裁判案由】    更生事件
【裁判全文】
臺灣新竹地方法院民事裁定            98年度消債更字第54號
聲  請  人  甲○○
上列當事人間更生事件事件本院裁定如下：
    主  文
債務人甲○○自中華民國九十九年四月十二日下午四時起開始更
生程序。
命司法事務官進行本件更生程序。
    理  由
一、按法院開始更生程式之裁定，應載明其年、月、日、時，並
    即時發生效力。次按法院裁定開始更生或清算程式後，得命
    司法事務官進行更生或清算程式，必要時得選任律師、會計
    師或其他適當之自然人或法人一人為監督人或管理人。消費
    者債務清理條例第45條第1項、第16條第1項分別定有明文。
二、本件聲請意旨略以：聲請人於消費者債務清理條例施行前之
    於民國95年5月間，曾就其積欠各金融機構之信用卡、現金
    卡及信用貸款債務，利用金融主管機關協調成立之中華民國
    銀行公會會員辦理消費金融案件無擔保債務協商機制與各債
    權銀行成立協商，約定聲請人分120期、利率0%、每月以新
    台幣（下同）29,400元，依各債權銀行債權金額比例清償債
    務，聲請人當時於便利商店上大夜班，每月薪資僅約2萬元
    ，加上傍晚兼差送報，方能勉強繳納協商金額，惟聲請人嗣
    為照顧女兒而無法繼續上大夜班，乃轉換工作至台灣百勝肯
    得基股份有限公司，每月收入約2萬元，因協商金額過高，
    聲請人如支付協商金額顯無法維持聲請人與女兒基本生活所
    需，迫於無奈而於96年6月間毀諾，爰聲請更生等語。
三、經查，聲請人主張之上開事實，業據其提出聲請人之債權人
    清冊、財產及收入狀況說明書、財政部高雄市國稅局財產歸
    屬資料清單、郵政存簿儲金簿、台灣士林地方法院執行命令
    、財政部高雄市國稅局95、96年度綜合所得稅各類所得資料
    清單、勞工保險被保險人投保資料、財團法人金融聯合徵信
    中心當事人綜合信用報告、戶籍謄本等件為證，經核大致相
    符，堪信為真實。次查，聲請人於消費者債務清理條例施行
    前，雖曾與各債權人就無擔保債權成立協商，約定自95年6
    月起，分120期，利率0%、按月償還29,400元，惟聲請人95
    年度所得收入99,209元，96年度所得收入98,694元，97年度
    所得收入140,007元，平均每月收入均不足20,000元，此有
    財政部高雄市國稅局95、96年度綜合所得稅各類所得資料清
    單、稅務電子閘門財產所得調件明細表附卷可稽，其每月收
    入已明顯較協商金額為低，遑論聲請人尚有一年僅10歲女兒
    梁紜瑄需扶養，參酌98年度內政部頒佈之台灣省最低生活費
    標準每人9,829元為準據計算，扣除聲請人已離婚之配偶需
    共同負擔子女之扶養費部分，聲請人每月之必要生活費為
    10,744元（9,829＋9,829÷2＝10,744），則聲請人每月收
    入扣除其每月必要生活費用顯不足負擔協商金額29,400元，
    是聲請人主張因不可歸責於己之事由，致履行原協商條件有
    重大困難，應堪採信。
四、綜上所述，本件聲請人與最大債權金融機構協商毀諾，堪認
    係有不可歸責於己致履行顯有重大困難情形，其無擔保或無
    優先權之債務總額未逾1,200萬元，復未經法院裁定開始清
    算程序或宣告破產，又無消費者債務清理條例第6條第3項、
    第8條或第46條各款所定駁回更生聲請之事由存在，則債務
    人聲請更生，應屬有據；並依上開規定命司法事務官進行本
    件更生程序，爰裁定如主文。
中    華    民    國    99    年    4     月    12    日
                  民事第二庭    法      官  楊明箴
以上正本係照原本作成。
本件不得抗告。
本裁定已於99年4月12日下午4時公告。
中    華    民    國    99    年    4     月    12    日
                                書記官  林欣宜

司法院資訊處製作；財團法人民間司法改革基金會備份。
